ACORDAO-COMPLETO-2523623

ACÓRDÃO 461/2022 ATA 2/2022 - SEGUNDA CÂMARA

VISTOS, relatados e discutidos estes autos em que se aprecia recurso de reconsideração interposto por Frank Freire dos Santos contra o Acórdão 5018/2021-TCU-Segunda Câmara, que julgou Tomada de Contas Especial instaurada pelo Conselho Nacional de Desenvolvimento Científico e Tecnológico - CNPq - em razão do recebimento indevido de recursos e da não comprovação do cumprimento de disposição normativa inerente à concessão e à manutenção de bolsa para Graduação Sanduíche no Exterior (SWG) , que exigia o encaminhamento ao CNPq pelo beneficiário de comprovação de permanência no Brasil pelo mesmo período de vigência da bolsa no exterior.
ACORDAM os Ministros do Tribunal de Contas da União, reunidos em Sessão da Segunda Câmara, diante das razões expostas pelo Relator, em: 
9.1. com fundamento nos arts. 32, inciso I, e 33 da Lei 8.443/1992, c/c art. 285 do RI/TCU, conhecer e dar provimento parcial ao recurso de reconsideração interposto por Frank Freire dos Santos, para reformar a tabela de débito constante do subitem 9.2 do Acórdão 5018/2021-TCU-Segunda Câmara, que passa a vigorar com o seguinte valor:
	Data de ocorrência
	Valor histórico (R$) 

	29/8/2018
	3.143,68

9.2. dar ciência deste acórdão ao recorrente, ao Conselho Nacional de Desenvolvimento Científico e Tecnológico - CNPq - e à Procuradoria da República em São Paulo.

Recurso de reconsideração interposto contra acórdão que julgou Tomada de Contas Especial instaurada pelo Conselho Nacional de Desenvolvimento Científico e Tecnológico  CNPq em razão do recebimento indevido de recursos e da não comprovação do cumprimento de disposição normativa inerente à concessão e à manutenção de bolsa para Graduação Sanduíche no Exterior (SWG).

Segunda Câmara

Conselho Nacional de Desenvolvimento Científico e Tecnológico.

3. Interessados/Responsáveis/Recorrentes:
3.1. Responsável: Frank Freire dos Santos (XXX.881.921-XX).
3.2. Recorrente: Frank Freire dos Santos (XXX.881.921-XX)..

13.1. Ministros presentes: Augusto Nardes, Aroldo Cedraz, Bruno Dantas (Relator), Jorge Oliveira e Antonio Anastasia.
13.2. Ministro-Substituto presente: Marcos Bemquerer Costa (na Presidência).

ACORDAO-COMPLETO-2540994

Acórdão 4201/2022 - Segunda Câmara

BRUNO DANTAS

Ministro Augusto Nardes.

Cuidam os autos de recurso de reconsideração interposto por Frank Freire dos Santos contra o Acórdão 5018/2021-TCU-Segunda Câmara (peça 59) , que julgou Tomada de Contas Especial instaurada pelo Conselho Nacional de Desenvolvimento Científico e Tecnológico - CNPq em razão do recebimento indevido de recursos e da não comprovação do cumprimento de disposição normativa inerente à concessão e à manutenção de bolsa para Graduação Sanduíche no Exterior (SWG) , que exigia o encaminhamento ao CNPq pelo beneficiário de comprovação de permanência no Brasil pelo mesmo período de vigência da bolsa no exterior.
A deliberação recorrida, relatada pelo Min. Augusto Nardes, apresentou o seguinte teor: 
"9.1. considerar revel o Sr. Frank Freire dos Santos (CPF: XXX.881.921-XX) , para todos os efeitos, dando-se prosseguimento ao processo, com fulcro no art. 12, § 3º, da Lei n. 8.443/92;
9.2. julgar irregulares, com fundamento nos arts. 1º, inciso I, 16, inciso III, alíneas 'a' e 'b', da Lei 8.443/1992 c/c os arts. 19 e 23, inciso III, da mesma Lei, e com arts. 1º, inciso I; 209, incisos I e III; 210 e 214, inciso I e III, 210 e 214, inciso III, do Regimento Interno/TCU, as contas do responsável Frank Freire dos Santos (CPF: XXX.881.921-XX) , condenando-o ao pagamento das importâncias a seguir especificadas, atualizadas monetariamente e acrescidas dos juros de mora, calculadas a partir das datas discriminadas até a data do efetiva quitação do débito, fixando-lhe o prazo de quinze dias, para que comprove, perante o Tribunal, o recolhimento das referidas quantias aos cofres do CNPq/ MCT, nos termos do art. 23, inciso III, alínea 'a', da citada lei, c/c o art. 214, inciso III, alínea 'a', do Regimento Interno do TCU:
	Data de ocorrência
	Valor histórico (R$) 

	6/6/2013
	13.972,33

	16/7/2013
	1.262,36

	29/8/2018
	132.217,88

9.3. aplicar ao responsável Frank Freire dos Santos (CPF: XXX.881.921-XX) a multa prevista no art. 57 da Lei 8.443/92 c/c o art. 267 do RI/TCU, no valor de R$ 17.000,00 (dezessete mil reais) , fixando-lhe o prazo de quinze dias, a contar da notificação, para que comprove, perante o Tribunal (art. 214, III, a, do Regimento Interno do TCU) , o recolhimento da dívida aos cofres do Tesouro Nacional, atualizada monetariamente desde a data deste acórdão até a do efetivo recolhimento, se paga após o vencimento, na forma da legislação em vigor;
9.4. esclarecer ao responsável Frank Freire dos Santos (CPF: XXX.881.921-XX) que, caso se demonstre, por via recursal, a correta aplicação dos recursos, mas não se justifique a omissão da prestação de contas, o débito poderá ser afastado, mas permanecerá a irregularidade das contas, dando-se ensejo à aplicação da multa prevista no art. 58, inciso I, da Lei 8.443/1992;
 (...) "
Admitido o processamento do recurso, porquanto preenchidos os requisitos previstos nos arts. 32, inciso I, e 33 da Lei 8.443/1992, conferi efeito suspensivo aos itens 9.2, 9.3 e 9.5 do acórdão recorrido (peça 79) .
Instruído o presente feito, faço reproduzir, com os ajustes que julgo pertinentes, um breve histórico do caso, bem como o exame técnico e o encaminhamento oferecidos pela Serur (peça 87) , que contou com a anuência do corpo diretivo da unidade (peça 88) , bem como do Ministério Público junto a esta Corte (peça 89) :
"HISTÓRICO
2.	Esta tomada de contas especial foi instaurada pelo Conselho Nacional de Desenvolvimento Científico e Tecnológico em desfavor de Frank Freire dos Santos, em razão do recebimento indevido de recursos e da não comprovação do cumprimento de disposição normativa inerente à concessão e à manutenção de bolsa para Graduação Sanduíche no Exterior (SWG) , que exigia o encaminhamento ao CNPq pelo beneficiário de comprovação de permanência no Brasil pelo mesmo período de vigência da bolsa no exterior (comprovante de interstício) , bem como a restituição de valores pagos ao beneficiário indevidamente a maior.
3.	A referida bolsa foi pactuada por meio do Termo de Compromisso e Aceitação de Bolsa no Exterior Processo 204715/2013-0, assinado pelo beneficiário em 4/5/2013 (peça 3, p. 9-10) , cuja vigência foi de 1/9/2013 a 31/12/2014 (peça 3, p. 11) . Os repasses efetivos da União totalizaram R$ 47.452,57, conforme comprovantes (peças 9-10) e memória de cálculo (peça 16) , considerando-se a conversão da moeda conforme cotação de 29/8/2018, data da primeira notificação do CNPq ao beneficiário acerca das irregularidades (peça 7, p. 6) .
4.	O ex-bolsista, devidamente notificado, não apresentou justificativas e não devolveu os recursos, dando ensejo à instauração da tomada de contas especial, consoante descrito no Relatório de Tomada de Contas Especial nº 41/2018 (peça 26) . Encerrado o trâmite na fase interna, os autos foram encaminhados ao TCU, na forma do pronunciamento ministerial presente na peça 31.
5.	Inicialmente, no Tribunal, por meio da instrução anexada à peça 33, viu-se a necessidade de que se realizasse diligência ao CNPq, a qual foi atendida mediante o envio dos documentos juntados às peças 39-46.
6.	Em exame da supracitada documentação (peça 48) , notou-se imperioso promover citação do Sr. Frank Freire dos Santos, que se deu por meio do ofício constante da peça 52 (AR, peça 53) , tendo como fundamento a irregularidade reproduzida a seguir:
'não comprovação do cumprimento de disposições normativas inerentes à concessão e à manutenção de bolsa para Graduação Sanduíche no Exterior (SWG) , ante a constatação do CNPq de que o beneficiário não encaminhou àquela entidade comprovação de permanência no Brasil pelo mesmo período de vigência da bolsa no exterior (comprovante de interstício) e não restituiu valores a ele pagos indevidamente a maior pelo CNPq.'
7.	Em seguida, o feito voltou a ser instruído, pelo que consta da peça 55, cujas conclusões foram no sentido de considerar revel o ex-bolsista, já que, regularmente notificado, optou pelo silêncio, dando ensejo à proposta de julgar as contas irregulares, condená-lo em débito, além de aplicar-lhe a multa prevista no art. 57, da Lei 8.443/1992.
8.	Em concordância com a conclusão da SecexTCE (peças 55-56) e do Ministério Público junto ao TCU (peça 58) , a Segunda Câmara desta Corte prolatou o Acórdão 5018/2021-TCU-Segunda Câmara, conforme transcrito no topo desta instrução.
9.	Inconformado com essa deliberação do Tribunal, vem, nesta oportunidade, o Sr. Frank Freire dos Santos interpor o presente recurso de reconsideração (peça 73) , pelo qual intenta demonstrar que a condenação que lhe foi imposta deve ser cancelada.
 (...) 
EXAME DE MÉRITO
11.	Delimitação
11.1.	Constitui objeto deste recurso de reconsideração verificar se os elementos ora entregues pelo recorrente são suficientes para comprovar o cumprimento das disposições normativas inerentes à concessão e à manutenção da bolsa para graduação no exterior em questão.
11.2.	Em face do julgamento, pelo Supremo Tribunal Federal (STF) , do RE 636.886 (tema 899 da repercussão geral) , que fixou novo entendimento ao art. 37, §5°, da Constituição Federal, segundo o qual: 'é prescritível a pretensão de ressarcimento ao erário fundada em decisão de Tribunal de Contas', impõe-se necessária a análise da existência de prescrição na presente representação.
11.3.	Os significativos impactos deste julgamento do STF justificam uma análise mais detalhada do tema, motivo pelo qual a prescrição, embora tenha caráter preliminar, será examinada ao final, de modo a abordar os vários aspectos envolvidos.
12.	Cumprimento do objeto (peça 73) 
12.1.	Explicita o ex-bolsista ter acreditado que seu 'seu vínculo com o CNPq tivesse sido encerrado de forma íntegra e correta', porque segundo o que constava da 'plataforma Carlos Chagas' não havia nenhuma pendência, já que na aba de análise de relatórios e prestações de contas consta 'APROVADOS' (peça 73, p. 6) , razão por que não se preocupou em atualizar seus dados.
12.2.	Alega também que o seu e-mail cadastrado para comunicação com o CNPq foi bloqueado pela Microsoft por questões de segurança (peça 73, p. 7-8) e que 'até hoje' suas tentativas de recuperação não foram aceitas.
12.3.	Informa ainda que, ao ser notificado do acórdão do TCU, entrou em contato com o CNPq, a fim de apresentar suas justificativas, tendo sido orientado a encaminhar ao TCU o comprovante de interstício e as alegações a respeito do recebimento a maior (peça 73, p. 11-12) .
12.4.	Questiona a respeito da devolução de valores supostamente recebidos de forma indevida, pois, durante a graduação no exterior, ele e seus colegas cogitaram a hipótese de requerer aumento da bolsa, já que seu valor 'não era suficiente para suprir as necessidades básicas'. 
12.5.	Dessa maneira, anexou ao seu recurso (peça 73, p. 3-38) diversos documentos, por meio dos quais busca comprovar que os recursos obtidos mediante a bolsa em comento foram regularmente utilizados.
Análise:
12.6.	Ainda que - em face dos fatos relatados - não pareça ter havido negligência por parte do recorrente, não se pode acolher as justificativas a respeito de sua revelia, que se verificou tanto na fase interna desta TCE como depois que os autos foram encaminhados ao TCU.
12.7.	Isso porque, com base nas respostas do CNPq, em atendimento à diligência realizada pelo TCU (peças 33-35) , viu-se que o Ofício SEABE nº 79/2018 (peça 7, p. 4) foi regularmente recebido em 29/8/2018, conforme consta do AR anexado à peça 46.
12.8.	Da mesma forma, como já mencionado no parágrafo 6º desta instrução, o ex-bolsista também foi adequadamente notificado, em 15/10/2020, pelo Ofício nº 46707/2020-TCU/Seproc (peça 52) , com o respectivo AR acostado à peça 53, o que foi ratificado pelo "despacho de conclusão das comunicações processuais", elaborado pela SEPROC (peça 54) .
12.9.	Igualmente não se acolhe o argumento de que o valor da bolsa era insuficiente 'para suprir as necessidades básicas', a fim de justificar a não restituição dos valores pagos indevidamente a maior pelo CNPq.
12.10.	Sobre essa irregularidade, transcreve-se adiante parágrafo da instrução de mérito juntada à peça 55, p. 3, que bem explica o contexto em que ela ocorreu:
1. 'O beneficiário assinou o Termo de Compromisso e Aceitação de Bolsa no Exterior Processo 204715/2013-0 em 4/5/2013 (peça 3, p. 9-10) . Finda a bolsa, o beneficiário encaminhou avaliação final (peça 4) e bilhete de retorno ao Brasil (peça 6) , mas permaneceu inadimplente quanto à comprovação de interstício, nem efetuou o recolhimento dos valores pagos a maior indevidamente pelo CNPq, a despeito das notificações efetuadas (peças 7 e 8) . Enfatiza-se que o valor pago a maior se refere à mensalidade de janeiro de 2015, que deveria ter sido devolvida pois o beneficiário retornou ao país em 17/12/2014' (peça 41) . 
12.11.	Conforme descrito na peça 41, em combinação com o teor das peças 15 e 16, tem-se que esse valor perfaz R$ 3.143,68, resultante da conversão de 984,00 Dólares Canadense ao câmbio da data de 29/8/2018, cotado a R$ 3,1948. Referido valor está incluído no montante do débito (R$ 132.217,88) inscrito no item 9.2 do acórdão impugnado.
12.12.	Já a respeito da outra irregularidade referente à falta de comprovação de interstício, viu-se que a documentação encaminhada neste recurso de reconsideração se mostrou apta a afastá-la.
12.13.	Na forma consignada na instrução de mérito (peça 55, p.3) , indicaram-se os papéis capazes de comprovar o interstício em discussão, conforme reproduzido a seguir:
1. 'Cumpre ressaltar que, nas notificações enviadas ao beneficiário, o CNPq esclareceu quais documentos poderiam ser apresentados a título de comprovação de interstício (peça 7, p. 1) :
Comprovante de cumprimento de período de interstício:
- Certidão de Movimentos Migratórios emitida pela Polícia Federal;
- Declaração de vínculo empregatício comprovando a frequência do beneficiário no período de interstício;
- Histórico do escolar do período de estudos no Brasil (apenas para a modalidade SWG) ;'
12.14.	Observa-se que a Certidão de Movimentos Migratórios foi encaminhada pelo ex-bolsista, conforme consta da peça 73, p. 3, na qual se verifica que a saída do Brasil foi em 5/9/2013 e a entrada, em 18/12/2014.
12.15.	Embora não tenha sido encaminhada especificamente 'declaração de vínculo empregatício', diversos outros documentos anexados permitiram comprovar a permanência do Sr. Frank no Brasil (peça 73, p. 23, p. 25-27, p. 29-31) , bem como declarações emitidas pela Universidade do Canadá (peça 73, p. 22, p. 24) , certificado de participação no programa de bolsas em análise (peça 73, p. 28) .
12.16.	Também foi encaminhado o histórico escolar do período de estudos no Brasil correspondente ao Curso de Engenharia Florestal, ministrado pela Universidade Federal Rural do Rio de Janeiro (peça 73, p. 32-35) .
12.17.	Em razão desse exame e dos elementos entregues pelo ex-bolsista, conclui-se que ficou comprovado o cumprimento do interstício, mas mantém-se a exigência de devolução dos valores pagos indevidamente pelo CNPq.
12.18.	Portanto, a proposta é de dar provimento parcial, a fim de reduzir o débito para o valor de R$ 3.143,68 (data-base: 29/8/2018) , de forma a alterar a redação do parágrafo 9.2 do acórdão ora impugnado.
13.	Prescrição
13.1.	Ao se analisar a prescrição, como enunciado nos parágrafos 11.2 e 11.3 desta instrução, verificou-se, de forma simples, que ela não se operou nesta TCE, como se expõe a seguir.
13.2.	Primeiramente, pelo critério do Código Civil (Acórdão 1441/2016-TCU-Plenário) , cuja prescrição subordina-se ao prazo geral de dez anos (art. 205) , ela não ocorreu, pois o termo inicial se deu em 2/3/2015 - dia seguinte ao prazo final para prestar contas (item 9.1.1, da RN-029/2012, peça 40, p. 5) e a autorização da citação ocorreu em 27/7/2020 (peça 50) , não tendo, assim, transcorrido o prazo de dez anos.
13.3.	Igualmente, pelo critério da Lei 9.873/1999 (MS 32.201) , no qual se aplica o prazo geral de cinco anos, a prescrição não se operou, já que o termo inicial ocorreu em 29/8/2018 (data do primeiro ato de apuração do fato) e a própria decisão condenatória recorrível se deu em 30/3/2021, ou seja, muito antes de se passar cinco anos contados do termo inicial. Também nem mesmo a prescrição intercorrente (art. 1º, §1º, da Lei 9.873/1999) poderia ser arguida, uma vez que o referido lapso temporal não superou três anos.
CONCLUSÃO
14.	Das análises anteriores, conclui-se que:
	a) os documentos anexados ao recurso pelo recorrente mostraram-se suficientes para comprovar a sua permanência no Brasil pelo mesmo período de vigência da bolsa no exterior (comprovante de interstício) , de modo a eliminar o débito decorrente dessa irregularidade;
	b) permaneceu a irregularidade atinente à ausência de restituição pelo recorrente da quantia paga indevidamente a maior pelo CNPq, no valor histórico de R$ 3.143,68;
	c) não se verificou a prescrição por nenhum dos dois regimes examinados.
15.	Portanto, a proposta será de dar provimento parcial, a fim de diminuir o valor do débito para R$ 3.143,68 (data-base: 29/8/2018) , em decorrência da exigência de restituição dos valores pagos a maior pelo CNPq.
PROPOSTA DE ENCAMINHAMENTO
16.	Diante do exposto, submete-se à consideração superior este exame do recurso de reconsideração interposto por Frank Freire dos Santos contra o Acórdão 5018/2021-TCU-Segunda Câmara, para propor, com base nos arts. 32, inciso I, e 33, da Lei 8.443/92, c/c o art. 285 do RI/TCU:
a) conhecer do recurso, para, no mérito, dar-lhe provimento parcial e reduzir o débito, modificando-se o quadro constante do item 9.2 do acórdão impugnado para o seguinte valor:
	Data de ocorrência
	Valor histórico (R$) 

	29/8/2018
	3.143,68

b) dar ciência aos responsáveis, aos interessados e à Procuradoria da República no estado de São Paulo."
	É o relatório.

não há

Procuradora-Geral Cristina Machado da Costa e Silva.

TOMADA DE CONTAS ESPECIAL. RECEBIMENTO INDEVIDO DE RECURSOS E NÃO COMPROVAÇÃO DE PERMANÊNCIA NO BRASIL PELO MESMO PERÍODO DE VIGÊNCIA DE BOLSA NO EXTERIOR. CITAÇÃO. REVELIA. CONTAS IRREGULARES. DÉBITO. MULTA. RECURSO DE RECONSIDERAÇÃO. Conhecimento. Documentos apresentados insuficientes para afastar a exigência de restituição do valor da mensalidade recebido indevidamente. Elementos anexados ao recurso aptos a comprovar o interstício. Provimento parcial. Redução do débito.

TOMADA DE CONTAS ESPECIAL (TCE)

Secretaria de Recursos (Serur); Secretaria de Controle Externo de Tomada de Contas Especial (SecexTCE).

Em julgamento, recurso de reconsideração interposto por Frank Freire dos Santos contra o Acórdão 5018/2021-TCU-Segunda Câmara (peça 59) , que julgou Tomada de Contas Especial instaurada pelo Conselho Nacional de Desenvolvimento Científico e Tecnológico - CNPq em razão do recebimento indevido de recursos e da não comprovação do cumprimento de disposição normativa inerente à concessão e à manutenção de bolsa para Graduação Sanduíche no Exterior (SWG) , que exigia o encaminhamento ao CNPq pelo beneficiário de comprovação de permanência no Brasil pelo mesmo período de vigência da bolsa no exterior.
Em suma, o recorrente alega que: (i) seu vínculo com o CNPq foi encerrado de forma íntegra e correta, uma vez que não havia qualquer pendência na "plataforma Carlos Chagas", razão pela qual não se preocupou em atualizar seus dados; (ii) seu e-mail cadastrado para comunicação com o CNPq foi bloqueado pela Microsoft por questões de segurança; (iii) durante a graduação no exterior, ele e seus colegas cogitaram a hipótese de requerer aumento da bolsa, já que seu valor "não era suficiente para suprir as necessidades básicas"; e (iv) ao ser notificado do acórdão do TCU, entrou em contato com o CNPq, a fim de apresentar suas justificativas, tendo sido orientado a encaminhar a esta Corte o comprovante de interstício e as alegações a respeito do recebimento a maior.
Anexou à sua peça recursal diversos documentos, por meio dos quais busca comprovar que os recursos obtidos mediante a bolsa em comento foram regularmente utilizados. 
Em seu exame técnico, a Secretaria de Recursos concluiu pela suficiência da documentação comprobatória da permanência do recorrente no Brasil pelo mesmo período de vigência da bolsa no exterior (comprovante de interstício) , razão pela qual, com a concordância do Ministério Público junto ao TCU, propõe o conhecimento e o provimento parcial do apelo recursal, elidindo o débito decorrente dessa irregularidade.
Todavia, entende que subsiste a irregularidade atinente à ausência de restituição pelo recorrente da quantia paga indevidamente a maior pelo CNPq, no valor histórico de R$ 3.143,68.
Preliminarmente, ratifico o despacho exarado no sentido de que o presente recurso merece ser conhecido, porquanto preenche os requisitos de admissibilidade previstos no artigo 32, inciso I, e 33 da Lei 8.443/92, c/c o artigo 285 do RI/TCU.
Quanto ao mérito, concordo com a análise empreendida pela secretaria especializada, transcrita no relatório precedente, razão pela qual incorporo seus fundamentos às minhas razões de decidir, sem prejuízo das seguintes breves considerações.
Registro que o CNPq esclareceu os documentos que poderiam ser apresentados a título de comprovação de interstício: (i) Certidão de Movimentos Migratórios emitida pela Polícia Federal; (ii) Declaração de vínculo empregatício comprovando a frequência do beneficiário no período de interstício; e (iii) Histórico escolar do período de estudos no Brasil (apenas para a modalidade SWG - a do presente caso) ;
Assim sendo, a apresentação de histórico escolar do período de estudos no Brasil correspondente ao Curso de Engenharia Florestal, ministrado pela Universidade Federal Rural do Rio de Janeiro, bem como a Certidão de Movimentos Migratórios, anexados pelo recorrente em sua peça recursal, são aptos a justificar a sua permanência no Brasil por período idêntico ao da vigência da bolsa no exterior.
Percebo que, no caso em análise - graduação sanduíche, modalidade em que o bolsista, ao regressar ao Brasil, ainda precisa terminar o curso superior -, o histórico escolar é documento suficiente para o ateste de interstício requerido, uma vez que, em muitos casos, o estudante não estabelece vínculo empregatício nos últimos anos da faculdade, após o seu retorno ao país.
Por sua vez, não foram trazidos elementos capazes de elidir a irregularidade atinente ao valor pago pelo CNPq referente à mensalidade de janeiro de 2015, e não devolvida pelo bolsista, muito embora seu retorno ao país tenha ocorrido em 17/12/2014, razão pela qual remanesce o débito relativo a essa parcela.
Por fim, no que se refere à prescrição, questão de ordem pública levantada pela unidade instrutora, trago minhas ponderações acerca da possível aplicação do RE 636.886/AL (tema 899 da repercussão geral) ao presente caso, as quais se limitam a registrar o que restou consignado pelo próprio relator, Ministro Alexandre de Moraes (destaques acrescidos) :
"Os argumentos acima elencados conduzem à conclusão no sentido de que a pretensão executória de título executivo proveniente de decisão do TCU da qual resulte imputação de débito ou multa é prescritível; e, portanto, a ela se aplica o prazo prescricional da Lei de Execução Fiscal.
Nenhuma consideração houve acerca do prazo para constituição do título executivo, até porque esse não era o objeto da questão cuja repercussão geral foi reconhecida no Tema 899, que ficou adstrito, como sobejamente já apontado, à fase posterior à formação do título.
Reitere-se: Após a conclusão da tomada de contas, com a apuração do débito imputado ao jurisdicionado, a decisão do TCU formalizada em acórdão terá eficácia de título executivo e será executada conforme o rito previsto na Lei de Execução Fiscal (Lei 6.830/1980) , por enquadrar-se no conceito de dívida ativa não tributária da União, conforme estatui o art. 39, § 2º, da Lei 4.320/1964."
Ou seja, a própria Suprema Corte deixou claro que o RE 636.886/AL não se aplica aos processos de controle externo.
Além disso, quanto à prescrição da pretensão punitiva, o paradigmático Acórdão 1441/2016-TCU-Plenário estabeleceu que, para os processos que tramitam neste Tribunal, incide a regra dos arts. 202 e 205 do Código Civil, ou seja, a prescrição geral de dez anos a partir da ocorrência dos fatos, e a interrupção do prazo prescricional pelo ato que ordena a citação no âmbito do TCU. Após a interrupção, reinicia-se a contagem do prazo de dez anos para que o processo seja julgado.
Conforme consta dos autos, o ofício citatório data de 27/7/2020. Considerando que o interstício entre o termo inicial (2/3/2015) e o mencionado ato é inferior aos dez anos consignados no referido acórdão, tampouco restou prescrita a pretensão punitiva desta Corte.
Feitas essas considerações, entendo que se deve conhecer e dar provimento parcial ao presente recurso, reduzindo o valor do débito para R$ 3.143,68 (data-base: 29/8/2018) , em decorrência da exigência de restituição dos valores pagos a maior pelo CNPq, referentes à mensalidade de janeiro de 2015.
	Ante o exposto, voto por que o Tribunal adote o Acórdão que ora submeto à deliberação deste Colegiado. 
TCU, Sala das Sessões, em 8 de fevereiro de 2022.
Ministro BRUNO DANTAS 
Relator